臺灣板橋地方法院刑事判決　　　　　　　94年度簡上字第54號
上　訴　人
即　被　告　乙○○
上列上訴人因律師法案件，不服本院93年度簡字第834 號中華民
國93年12月31日第一審判決（聲請簡易處刑案號：臺灣板橋地方
法院檢察署93年度偵字第2638號；移送併案審理：臺灣桃園地方
法院檢察署92年度偵字第11312 號），提起上訴，本院管轄之第
二審合議庭判決如下：
    主  文
上訴駁回。
   事實及理由
一、本案經本院審理結果，認第一審判決以上訴人即被告乙○○
    違反律師法第48條第1 項連續未取得律師資格，意圖營利而
    辦理訴訟事件之規定，量處有期徒刑4 月，復諭知有期徒刑
    如易科罰金，以300 元折算1 日，認事用法，俱無不合，量
    刑亦無不當，應予維持，並引用第一審判決書記載之事實、
    證據及理由。
二、被告上訴意旨略謂：上訴人受告訴人邱垂漳之委託處理訴訟
    事宜，而代邱垂漳書寫臺灣板橋地院90年度促字第9888號支
    付命令，嗣後因相對人李進興異議，上訴人乃再代為書寫同
    院90年度訴字第1594號民事事件起訴狀，告訴人實際上尚未
    支付上訴人任何款項，亦未清償上訴人代墊之訴訟費用；又
    上訴人受告訴人甲○○之委託，處理土地遭假扣押事宜，上
    訴人代墊撤銷假扣押所需之擔保金，告訴人甲○○同意支付
    上訴人之報酬至今分文未付云云。
三、經查：
（一）按律師第48條固係以辦理「訴訟事件」為其構成要件，惟
      其係為防止非律師之人不法執行律師業務牟利或從事詐騙
      活動，破壞司法威信（立法院議案關係文書，院總字第
      252 號政府提案第3583號參照），而律師為訴訟當事人撰
      作有關訴訟之書狀，即為律師職務之執行（司法院30年院
      2204號解釋參照）。該條立法意旨明示為「所謂訴訟事件
      ，係指民事、刑事及行政訴訟事件，而非訟事件則指非訟
      事件法中之民事、商事非訟事件而言。為使未取得律師資
      格者，依法令辦理非訟事件，避免枉遭處罰，增列『除依
      法令執行業務者外』十字，以資明確」。是就前開立法意
      旨觀之，所謂辦理訴訟事件，自應包括撰寫民事、刑事及
      行政訴訟相關之書狀及代為辦理當事人出庭民事、刑事及
      行政訴訟而為訴訟行為而言。至於該條所指「除依法令執
      行業務者外」，依前述立法意旨，應係指未具律師資格者
      所得辦理之非訟事件而言。換言之，未具律師資格，固不
      得為他人辦理前述民事、刑事及行政訴訟之行為，惟為他
      人辦理非訟事件，仍非法所不許。然所謂非訟事件，係指
      非訟事件法中所指之無訟爭性之民事及商事事件而言，而
      非訟事件法所指之非訟事件，就民事非訟事件而言，係指
      登記事件、財產管理事件、法人監督及維護事件、出版、
      拍賣及證書保存事件、監護及收養事件、繼承事件等；而
      商事非訟事件，則指公司事件、海商事件、票據事件等而
      言（臺灣高等法院91年上訴字第2867號判決意旨可資參照
      ）。又支付命令，不屬非訟事件法所規定之非訟事件，蓋
      法院核發之支付命令，經對造當事人聲明異議後即失其效
      力，案件即進入民事訴訟程序，其具訟爭性至明。而聲請
      假扣押、命限期起訴及撤銷假扣押均屬民事訴訟法上之保
      全程序，並非非訟事件法所列之民事或商事非訟事件，且
      係在未取得執行名義前之保全程序，亦具訟爭性。從而本
      件上訴人乙○○為告訴人撰寫支付命令、起訴狀、限期起
      訴及撤銷假扣押書狀等書類，皆是依法發生民事訴訟法上
      應有之法律效果，屬辦理訴訟事件，並業據告訴人邱垂漳
      、甲○○於偵查中陳明、及本院審理時具結證述明確，且
      有本院90年度促字第9888號支付命令、90年度全聲字第10
      4 號民事裁定、本院90年度全聲字第395 號民事裁定、本
      院90年度全聲字第939 號民事裁定、90年度全聲字第395
      號民事聲請撤銷假扣押狀各1 件附卷可稽，是上訴人所為
      ，自係觸犯律師法第48條第1 項之辦理訴訟事件。
（二）證人即告訴人邱垂漳於本院審裡時具結證稱：當初委託上
      訴人代為處理伊與日立窯業公司間運費糾紛，曾答應上訴
      人若拿到和解金額108 萬元，要付其中2 成給上訴人作為
      報酬，若官司打輸，則付2 萬元訴訟費用；不管官司輸贏
      都要付錢給上訴人；證人即告訴人甲○○於本院審理時亦
      具結證稱：（上訴人問：聲請撤銷假扣押時，你有無付我
      錢？）沒有，你是幫我包辦的，你說領到錢再付給你；上
      訴人在本院審裡時亦自認稱：有跟告訴人簽立同意書，由
      上訴人幫告訴人處理民事案件，雙方有約定需給付報酬，
      然告訴人迄今尚未支付任何款項等語。從上訴人與告訴人
      等就受任處理訴訟事宜既有協議收取報酬以觀，則上訴人
      有營利之意圖甚明。上訴人所辯：迄今尚未收取任何報酬
      ，故無營利之意圖云云，顯係卸責之詞，不足採信。
四、原審以被告罪證明確，適用律師法第48條第1 項，刑法第11
    條前段、第56條、第41條第1 項前段、罰金罰鍰提高標準條
    例第2 條，並審酌被告之犯罪之動機、目的、手段、犯後之
    態度等一切情狀，量處有期徒刑4 月，並諭知易科罰金之折
    算標準，經核其認事用法及量刑均無違誤，被告上訴意旨以
    其迄今尚未收到分文報酬無營利意圖為辯，非有理由，應予
    駁回。
據上論斷，應依刑事訴訟法第454 條之1 第1 項、第3 項、第36
8 條，判決如主文。
本案經檢察官徐名駒到庭執行職務。
中　　華　　民　　國　　94　　年　　5 　　月　　20　　日
                  刑事第十八庭  審判長法　官  連育群
                                      法　官  楊志雄
                                      法　官  邱育佩
以上正本證明與原本無異
本件不得上訴
                                      書記官　林貴卿
中　　華　　民　　國　　94　　年　　5 　　月　　20　　日
附錄本案論罪科刑法條全文：
律師法第48條第1 項
未取得律師資格，意圖營利而辦理訴訟事件者，除依法令執行業
務者外，處1 年以下有期徒刑，得併科新台幣3 萬元以上15 萬
元以下罰金。
